臺灣新竹地方法院刑事判決　　　　　　　100年度交訴字第5號
公　訴　人　臺灣新竹地方法院檢察署檢察官
被　　　告　黃顯智
上列被告因過失傷害等案件，經檢察官提起公訴（99年度偵字第
7770號），本院判決如下：
    主  文
黃顯智犯傷害罪，處有期徒刑肆月，如易科罰金，以新臺幣壹仟
元折算壹日。
被訴肇事致人傷害逃逸部分無罪。
    事  實
一、緣黃顯智與黃偉至係兄弟關係，而具有家庭暴力防治法第3
    條第4 款所定之家庭成員關係，惟其2 人間前就家中遺產等
    糾紛有所嫌隙，本已感情不睦。黃顯智於民國99年9 月28日
    上午8 時許，在新竹縣竹東鎮○○街141 號先母告別式會場
    上，又因黃偉至所購喪葬金紙、對母舅嗆聲等細故，彼此滋
    生口角，互有不滿，進而各持會場上之鐵椅揮擊或回擋對方
    後，黃偉至遂先離開會場，行走於沿河街路邊；黃顯智因徒
    步追不上，乃駕駛其所有之車號8597-RU 號休旅車車型之自
    用小客車隨後追躡，迨追至站立並趴在路邊護欄、正在觀望
    會場之黃偉至時，竟萌生傷害之犯意，以其所駕駛之上開車
    輛偏離車道、駛近黃偉至之站立處，使該車前緣碰撞黃偉至
    之後腰椎身體部位，致黃偉至身體重心不穩跌倒在地，並因
    倒地翻身而擦撞路面受有右腕挫傷、左膝挫傷、兩上肢及兩
    下肢多處開放性傷口之傷害，其旋即駕車離開現場。嗣因黃
    偉至報警究辦，經警循線查悉上情。
二、案經黃偉至訴由新竹縣警察局竹東分局報請臺灣新竹地方法
    院檢察署檢察官偵查起訴。
    理  由
壹、證據能力部分：
一、按被告以外之人於審判外之陳述，雖不符刑事訴訟法第159
    條之1 至之4 等4 條之規定，然若當事人於審判程序中同意
    作為證據，法院審酌該言詞陳述或書面陳述作成時之情況，
    認為適當者，亦得為證據；又當事人、代理人或辯護人於法
    院調查證據時，知有刑事訴訟法第159 條第1項 不得為證據
    之情形，而未於言詞辯論終結前聲明異議者，視為有前項之
    同意，同法第159 條之5 定有明文。此立法意旨在於傳聞證
    據未經當事人之反對詰問予以核實，原則上先予排除。惟若
    當事人已放棄反對詰問權，於審判程序中表明同意該等傳聞
    證據可作為證據；或於言詞辯論終結前未聲明異議，基於尊
    重當事人對傳聞證據之處分權，及證據資料愈豐富，愈有助
    於真實發見之理念，且強化言詞辯論主義，使訴訟程序得以
    順暢進行，上開傳聞證據即應認具有證據能力。
二、查本案所引用之證據資料（詳後引證據），其中各項言詞或
    書面傳聞證據部分，縱無刑事訴訟法第159 條之1 至第159
    條之4 或其他規定之傳聞證據例外情形，亦經檢察官及被告
    黃顯智（下稱被告）表示意見，並均已知上述證據乃屬傳聞
    證據，惟於本院審判程序言詞辯論終結前對該等證據之證據
    能力均不爭執，亦未提出聲明異議，依同法第159 條之5 第
    2 項規定，已擬制同意其有證據能力，且本院審酌該等傳聞
    證據作成時之狀況，並無不宜作為證據之情形，且與本案待
    證事實間具有相當之關聯性，以之為本案證據之使用尚無不
    當，均應認於本案有證據能力。
貳、實體部分：
甲、有罪部分：
一、訊據被告固坦承其與告訴人黃偉至（下稱告訴人）前因家中
    遺產已有嫌隙，案發當日車禍發生之前，兩人亦在先母告別
    式會場上就告訴人所購喪葬金紙、對母舅嗆聲等細故互有不
    滿，彼此滋生口角，進而互持會場上之鐵椅揮擊或回檔對方
    後，嗣告訴人先離開會場，之後其駕駛所有之上開車輛駛離
    會場，告訴人於該車之前倒地受傷等事實（見本院卷第23、
    74頁，另參見本院審訴卷第12至14頁及本院卷第36、37頁之
    被告書狀內文），惟矢口否認有上開傷害之犯行，辯稱：當
    時我要開車回家吃免疫的藥，並不是要追告訴人，我是出去
    看他，要他回會場守靈，我看到他站在電線桿旁邊，車子開
    到他旁邊，他往葬儀社（即告別式會場，下同）看，沒注意
    到我車子，我按喇叭，他看到我開車過來就往前跑，跑了一
    段路，因體重過重跑不動，就左右搖晃自行摔倒，趴在地上
    ，我嚇到馬上煞車，看他慢慢轉身過來，站起來，我問他有
    沒有怎樣，他沒有回應，我看他還可以走路，就開車回家；
    我車子沒有撞到他，他體重83公斤，我車子如果撞到他，為
    何沒有任何痕跡，且他身上也沒有我撞到的傷痕云云（見本
    院卷第23、80、81頁）。經查：
  (一)告訴人於上揭時地，因身體受傷，於同日14時55分至前衛生
    署署立新竹醫院（自100 年7 月1 日起改制，更名為國立臺
    灣大學醫學院附設醫院新竹分院）急診驗傷就醫時，經診斷
    受有右腕挫傷、左膝挫傷、兩上肢及兩下肢多處開放性傷口
    之傷勢，有該醫院診斷證明書及員警採證告訴人傷勢照片在
    卷可稽（見偵卷第12、14、15頁），並經被告及告訴人於警
    詢、偵訊中及本院審理時一致陳述告訴人確實於前揭時地倒
    地受傷等語明確（見偵卷第7 、10、11、26、27頁，本院卷
    第23、64、79頁），是此部分事實，應堪認定。
  (二)查告訴人上揭傷勢係因其於前揭案發時地遭被告開車所撞，
    致其倒地致傷之情，業據告訴人於警詢時指證：於前揭案發
    時地，我遭被告開車撞倒受傷，因我買紙錢到母親告別式會
    場遭被告質疑，我加以回嘴，他就拿折疊鐵椅打我，我拿鐵
    椅去檔，他差點坐下去，我把鐵椅放開就跑，他就追出來，
    我跑很遠他追不到，他就開車追撞我，撞到我的腰椎，我被
    撞倒下去，滾了好幾圈躺下去，約15分鐘才起的來，返家睡
    一下覺，就去醫院驗傷等語綦詳（見偵卷第9 頁），於偵訊
    時證稱：案發前在告別式會場時，被告因我要燒金紙給我媽
    媽，他說在世時不孝順，死掉後燒金紙也沒用，就拿椅子追
    打我，就在前揭案發地點開車故意撞我，使我的兩腳及手臂
    受傷等語（見偵卷第26至28頁），又於本院審判程序時亦證
    稱：我因媽媽往生遺體還在新竹縣竹東鎮○○街141 號大同
    禮儀社，案發日我買往生金紙去那裡，被告就說：「你買這
    個做什麼，不要買，聽不懂」，我說我買這個關他什麼事，
    他就不高興，並拿跟法庭上一樣黑色折疊鐵椅要敲我的頭，
    我用另1 張鐵椅一頂，椅子的洞就掛在他胸部，我就跑了要
    回新竹，我跑出來是因被告身體是不行打，總之是財產，他
    就追出來還用客家話說，意思是不把財產給我，我很胖，走
    不動，一邊跑一邊走，他追的那條路邊有小護欄，我站著趴
    在路邊護欄看向大同禮儀社那邊約5 、6 分鐘，他就開休旅
    車出來從我後面來，並撞到我後腰椎，我就連滾帶爬受傷躺
    在地上，他車子有停下來看著我，之後就開走，我從未看過
    那部車子，看起來是黑色，我是連滾帶爬時受傷的，並沒有
    被撞到的傷勢等語大致相符（見本院卷第59至74頁），而其
    所述之法庭椅子，亦經當庭拍照附卷足參（見本院卷第84頁
    ），參諸告訴人於案發地點所受之上揭傷勢，應屬信而有徵
    。
  (三)而告訴人於本院審判程序時證述案發時其係站著趴在路邊護
    欄望向大同禮儀社方向乙節（見本院卷第73、74頁），揆以
    被告於本院審理時會同員警至案發現場陳述並拍照及員警所
    並製作案發現場圖，依照該現場圖註1 載明：「被告轉述告
    訴人趴在橋上（應係路邊護欄之誤）」（見本院審訴卷第28
    頁），以及被告於本院準備程序時供承：告訴人是往旁邊葬
    儀社看等語（見本院卷第23頁），可見告訴人所述應堪信實
    ，有新竹縣政府警察局竹東分局100 年6 月8 日竹縣東警交
    字第1000007163號函及檢附之現場照片及現場圖可稽（見本
    院卷第41至48頁）；至現場圖註1 中另載明：「被告轉述告
    訴人是在趴看被告是否開車從告別式會場過來」，乃屬被告
    片面臆測之詞，復與被告於本院準備程序時供承告訴人沒注
    意到其來車之情相互齟齬（見本院卷第23頁），自難採信，
    附此敘明。即便依被告所述告訴人係站在馬路邊之電線桿處
    （見本院卷第23頁），然依員警拍攝所謂之電線桿照片觀之
    ，該類似電線桿水泥柱狀物體係直立在路邊護欄外，此有同
    分局同年8 月30日竹縣東警交字第1006003858號函及檢附之
    現場照片可稽（見本院卷第41至48頁），是依告訴人及被告
    之陳述，均可見案發時告訴人確係立於馬路邊緣護欄處無訛
    。而從上開現場採證照片觀之，該處馬路為雙向車道，路面
    寬敞，車道白色邊線與路邊護欄間（即路肩處）更有相當寬
    大之路面（見本院卷第45、46頁照片），此由照片中停於路
    肩之警車相對照更為彰顯，又以被告上開會同員警所站立靠
    近路邊護欄處（被告尚未緊貼護欄）採證照片以觀（見本院
    卷第25頁下方及第26頁上方照片），被告與車道邊線間仍有
    相當寬度，再以被告上開會同員警所指告訴人倒地處（見本
    院卷第27頁照片），該處車道邊線與路邊護欄間亦同樣有相
    當寬闊之路面，顯見案發當時被告所駕車輛應有偏離車道，
    方能駛向與車道邊線相距甚遠之告訴人所站立路邊護欄處甚
    明。而告訴人於本院審判程序時既證稱其事先並未看見被告
    所駕車輛駛來（見本院卷第63頁），而被告於本院準備程序
    時亦供承：告訴人並沒有注意到我的車子等語（見本院卷第
    23頁），是被告倘非係存心駕車逼近告訴人，欲使其車輛追
    撞告訴人，自無刻意採取偏離車道駛向未注意來車告訴人如
    此危險行車方式之必要。至被告於本院準備程序時雖辯稱：
    我有按喇叭云云（見本院卷第23頁），已據告訴人於本院審
    判程序時證稱並無此事（見本院卷第63頁），且參酌被告於
    警詢時辯稱：我開休旅車出去追，因為我要打告訴人，實際
    上是想嚇他云云（見偵卷第6 頁），是被告既稱想要嚇告訴
    人自無先鳴喇叭加以警示之理，是被告上揭所辯，自難憑信
    ，併此附敘。
  (四)再按被告當時所駕駛之汽車，為鋼鐵外殼為主之交通載具，
    起動、加速間具有相當動能，當車身位移之際，以告訴人係
    肉身立在被告車前，身上毫無任何防護措施，是被告車輛行
    駛逼近告訴人予以撞擊，極易使告訴人倒地並致傷，顯有高
    度之危險性，而被告於案發時為年近6 旬、已婚之成年人，
    高中畢業之教育程度，此有被告個人戶籍資料查詢結果附卷
    可稽（見本院卷第5 頁），被告並自承有駕駛上開車輛之情
    （見本院卷第23、79頁），理當考領有普通汽車駕駛執照，
    是被告為一智識正常有相當社會閱歷且領有汽車駕照之成年
    人，其對於上述屬一般常識之以車頭行車追撞他人之危險性
    自應知之甚詳，對其所為致告訴人身體受有上揭傷害，自難
    辭其咎，是以被告故意駕車撞及告訴人倒地致傷，自堪認定
    。
  (五)又本案被告車輛既有撞及告訴人致其倒地致傷，雖告訴人於
    本院審理時證稱其所受之上揭傷勢，均是倒地後受傷，並無
    被撞到之傷勢等語（見本院卷第71頁），然被告於上開時地
    ，故意駕車自後追撞告訴人，造成告訴人倒地翻身趴在地上
    ，並因此受有上揭傷勢之事實，業如前述，是告訴人之所以
    倒地顯係遭被告開車追撞所致，則其因此所生之傷害，與被
    告駕車撞人之行為，顯有相當因果關係，告訴人該等傷勢自
    係被告所肇致無疑。至告訴人受撞之後腰椎部位並未成傷，
    或係被告顧忌該車會撞到路邊護欄行車速度稍慢之故，且被
    告既無法推卸告訴人倒地後所受之傷害，自難僅此據以憑為
    有利被告之認定。又告訴人雖體重稍重，但衡諸常情，實不
    至於會因見被告車輛駛來，即會無緣無故跌倒，而告訴人為
    肉身軀體，遭以鋼鐵外殼為主之汽車撞及後腰椎，重心失衡
    而倒地致傷，自屬情理之常，雖未於後腰椎部位成傷，或係
    撞擊力道尚非猛烈之緣故，是以縱使該鋼鐵外殼為主之車上
    未存有撞擊告訴人之痕跡，亦無違情之處，附此敘明。
  (六)又查被告先於警詢中供稱：我因告訴人買金紙到母親告別式
    會場要燒說他幾句，他就發脾氣要我不要管那麼多，還說到
    舅舅的事，我本來要打他1 巴掌，就把鐵椅拿上來，要用鐵
    椅打他，沒打到，反被他推倒，他就跑了，我就開休旅車出
    去追，因我要打他，實際上是想嚇他，車一起動沒什麼時速
    ，車停在他左邊按一下喇叭，他看到我就害怕跑了，因他太
    胖，一緊張就絆到我車子右邊跌倒，他馬上起來站著靠在馬
    路邊安全護欄休息，因我們還在守靈期間，我就開車掉頭回
    告別式會場云云（見偵卷第6 、7 頁）；於偵訊改稱：我開
    車的確有碰到告訴人，是前面保險桿碰到他，當天早上我跟
    他發生口角，我被他推倒，我開車出去是因為要回家吃藥，
    他看到我就跑，他因跑步時很蹣跚，所以我車子保險桿不小
    心有碰到他後腳跟，他就跌倒在地，我承認碰到他是我的錯
    ，但我不是故意撞他的云云（見偵卷第27頁），於本院準備
    程序時又改稱：在告別式會場我先拿1 張如法庭上鐵製折疊
    椅要揮告訴人，結果他力量很大把椅子抓住，拉扯之間，他
    推我，我就倒在地上，他就往外跑，因為我兩度換腎體力非
    常不好，就開車回家要吃免疫的藥，並不是要追他，回家經
    過沿河街看到他站在電線桿旁邊，我車子開到他旁邊，他往
    葬儀社看沒注意到我車子，我按喇叭，他看到我開車過來就
    往前跑，結果跑一段路因體重很重過胖，就跑不動，左右搖
    晃，就自己摔倒，整個人趴在地上，我嚇到就馬上煞車，一
    直看著他慢慢轉身過來，站起來，因我車窗本來就打開，我
    有問他有沒有怎樣，他沒有回應我，我看他衣褲完好還可以
    走路，我就開車回家吃藥云云（本院卷第23頁），惟於本院
    審判程序時又供稱：我於案發當天與告訴人有各持1 張鐵椅
    ，但都沒有打中對方，我是開車號8597-RU 號1,500CC 的休
    旅車，我只有這部車，告訴人當天受的上揭傷勢，是他跑的
    時候搖搖晃晃，自己跌倒，我有搖下車窗問他人有沒有怎樣
    ，我是往回家的路，不是回告別式會場，我也沒有撞到他，
    當天我沒有追他，我出去看他，要叫他回來，因為葬儀社要
    有人守靈云云（見本院卷第74、79、80頁）。惟查，被告先
    於警詢時供稱開車要追告訴人，嗣於本院準備及審判程序時
    改稱並未追告訴人，是出去看他，叫他守靈；又其於警詢時
    供稱其於事發後即開車返回告別式會場，嗣於偵訊及本院準
    備及審判程序時改稱是要開車回家吃藥，不是要回告別式會
    場，先後供述不一；又其於警詢時供稱告訴人有絆到其車輛
    右邊跌倒，馬上站起來，嗣於偵訊時改稱其車保險桿碰到告
    訴人後腳跟使之跌倒，再於本院準備及審判程序時辯稱是告
    訴人自己摔倒，亦有所齟齬；又其於警詢時供稱告訴人跌倒
    後馬上站起來，惟於本院準備程序時改稱告訴人摔倒後整個
    人趴在地上，甚至於本院準備及審判程序時先稱車窗本來就
    打開、再改稱是在案發時搖下車窗，亦均相互矛盾，是被告
    所為辯解之可信度顯然存疑，無法遽信。此外，於本院審判
    程序時質之被告為何於偵訊時提及其有碰到告訴人，其辯稱
    在前面有說其不知道有無碰到告訴人云云（見本院卷第79、
    80頁），然觀諸該次偵訊筆錄（見偵卷第26至28頁），被告
    並無述及所謂不知碰到告訴人之隻字片語，抑且其於警詢時
    還辯稱告訴人絆到其車右邊云云（見偵卷第6 、7 頁），是
    被告為推卸刑責所為此番辯解，顯然可議；又同日再質之其
    與告訴人持椅互相揮擊或回擋後，為何能立即平復情緒，要
    與告訴人商談守靈之事，此等辯詞豈符常理，被告於詞窮之
    際，亦僅以「是」，「並不是說很生氣，是有點不高興，但
    是沒有說要怎樣怎樣，沒有這樣的想法」云云（見本院卷第
    80頁），以此番似是實非、不知所云之含混語詞應答，益見
    被告所為之辯解，洵屬推諉之虛詞，殊難採信為其有利之憑
    認。
  (七)至被告雖於本院審判程序時另聲請調查其與告訴人間土地之
    事，欲證明其與告訴人間確有土地糾紛乙節（見本院卷第81
    頁），惟上述待證事實之有無，業據告訴人證述屬實已臻明
    確（見本院卷第72頁），且與本件認定被告有無傷害告訴人
    之犯行無涉，亦不得憑此作為被告免責之事由，是依刑事訴
    訟法第163 條之2 第2 項第2 、3 款規定，自無調查之必要
    ，並據本院當庭否准在案（見本院卷第81頁）；另告訴人於
    本院審理時雖指稱：案發時被告嘴裡念念有詞，一定要把我
    幹掉，就是要殺我等語（見本院卷第62頁），主張被告有殺
    人故意云云，惟告訴人於本院同日審理時復證稱：被告車子
    有停下來，距離4.8 公尺，我躺在地上，被告車子旋即駛離
    ；我當時在出外看到被告嘴巴在動，聽不到，也不知道在說
    什麼等語（見本院卷第71、72頁），可見告訴人並未確切聽
    聞被告嘴中所述究係何語詞，是已難單以其臆測被告所言係
    要置其於死地之證詞，憑為不利被告之認定，再者其2 人間
    雖於本案中曾滋生如前衝突，惟彼此間先前並無存有深仇大
    恨，致使被告非對告訴人欲除之而後快不可，又果真被告欲
    藉此機會致告訴人於死，豈會將車停下來，而不順勢把躺在
    地上之告訴人加以輾斃之理，再考諸被告犯後亦確無進一步
    為足使告訴人死亡結果發生之舉動，凡此均可證被告並無殺
    人之犯意，是本案尚難僅憑告訴人自行臆測之詞，即逕自採
    認告訴人之前開推論，堪認卷存證據不足以證明被告有殺人
    未遂之犯行，均此併敘。
  (八)綜上所述，被告前開所辯，顯係事後卸責之詞，要難採信。
    從而，本件事證已臻明確，被告所為傷害犯行，洵堪認定，
    自應依法論科。
二、論罪科刑：
  (一)本件被告與告訴人於案發時係同胞兄弟，被告為告訴人之胞
    兄，2 人間具有家庭暴力防治法第3 條第4 款所定之家庭成
    員關係，業據被告及告訴人供明在卷（見本院卷第22頁反面
    、第59、68頁），並有其2 人之戶籍資料附卷可稽（見本院
    卷第5 、6 頁），堪以憑認。依家庭暴力防治法第2 條第2
    項規定：「本法所稱家庭暴力罪者，謂家庭成員間故意實施
    家庭暴力行為而成立其他法律所規定之犯罪」，然因家庭暴
    力防治法並無刑罰之規定，仍應依刑法所規定之罪名處罰。
    本件被告對告訴人所為傷害之行為，核其所為，係犯刑法第
    277 條第1 項普通傷害罪，檢察官雖認被告係犯刑法第284
    條第1 項前段之過失傷害罪嫌，惟被告係故意犯之，已如前
    述，又因與被告被訴駕車撞及告訴人倒地致傷之基礎社會事
    實同一，本院自應審理，並變更起訴法條。
  (二)爰審酌被告與告訴人雖前有嫌隙，復於案發當日有起衝突，
    然均已年過5 旬，竟不思以理性解決2 人間之紛爭糾葛，不
    顧彼此兄弟親情，復無視母喪期間即起爭執，被告僅因細故
    即開車撞倒告訴人致傷，輕率對他人實行傷害犯行，致告訴
    人受有上揭之傷勢，所為實欠缺法治觀念，於情於法均非可
    取，且本件係為開車撞人之犯罪手段，自應予非難，又被告
    於犯後未能坦承犯行，飾詞圖辯，毫無悛悔之意，惟本件因
    告訴人堅持告到底、並表明希被告入獄等語（見本院卷第82
    頁，及第50、51頁公務紀錄），致未能達成和解，而被告查
    無前科紀錄，有臺灣高等法院被告前案紀錄表在卷可佐（見
    本院卷第56頁），素行尚可，兼衡被告開車撞擊力道尚有所
    節制，告訴人所受傷勢之程度，並斟酌被告為腎移植術後之
    軀，且有缺血性腦中風、腎衰竭、潰瘍性（慢性）結腸炎等
    病症，有國立臺灣大學醫學院附設醫院及前衛生署署立新竹
    醫院新竹分院之診斷證明書可稽（見本院審訴卷第16至18頁
    ，本院卷第40頁），又考量其智識程度為高中畢業、年屆58
    歲、已婚、育有3 歲幼女、家庭經濟狀況勉持（見偵卷第5
    頁受訊問人基本資料欄，本院卷第5 頁被告戶籍資料、本院
    卷第37頁被告書狀內文）之生活狀況及其犯後態度等一切情
    狀，量處如主文所示之刑，並諭知得易科罰金之折算標準如
    主文所示，以資儆懲。
乙、無罪部分：
一、公訴意旨略以：被告於前揭時地，駕車撞及告訴人，致告訴
    人倒地後受有前揭傷害後，竟未停留現場報警處理並協助救
    護，另基於肇事致人傷害逃逸犯意，逕自駕車離去，因認被
    告亦涉有刑法第185 條之4 肇事逃逸罪嫌云云。
二、按刑法第185 條之4 之「駕駛動力交通工具肇事致人死傷而
    逃逸罪」，其立法理由係為維護交通安全，加強救護，減少
    被害人之死傷，促使駕駛人於肇事後能對被害人即時救護，
    乃參考同法第294 條第1 項遺棄罪刑度而增設上述罪名。該
    罪之成立，固不以行為人對於事故之發生應負過失責任為必
    要，但仍以行為人對於事故之發生「非出於故意」為前提。
    蓋行為人若係「故意」以駕駛動力交通工具，作為其傷害人
    或殺人之方法，立法者本難對於行為人於故意傷人或殺人後
    ，仍會留現場對於被害人為即時救護或採取其他必要措施之
    期待。若對於行為人於故意傷害或殺害被害人後，仍課以應
    採取與其傷害或殺人本意迥不相容之救護或其他必要措施，
    並向警察機關報告之義務，顯有悖於事理。故其適用上，應
    限於車禍肇事之交通案件，亦即惟有以行為人非因故意，駕
    駛動力交通工具肇事之輕罪，並於肇事後，對於被害人不施
    加救護而逃逸，始克成立。倘行為人故意駕駛動力交通工具
    ，以作為其傷害人或殺人之犯罪方法者，自與首揭罪名所指
    之駕駛動力交通工具「肇事」之情形有間，核與刑法增設「
    肇事致人死傷而逃逸罪」之立法旨意亦有不符，應逕論以傷
    害罪或殺人罪，而無成立上揭「肇事致人死傷而逃逸罪」之
    餘地（最高法院95年度台上字第4264號、96年度台上字第65
    89號判決意旨參照）。
三、經查：本件車禍係被告故意駕車追撞告訴人，導致告訴人倒
    地受傷，已如前述，而被告既係基於傷害之犯意為之，其於
    故意傷人後，本難期待被告仍會駐留現場，並對於告訴人為
    即時救護或採取其他必要措施，是揆諸前揭說明，被告駕車
    離開案發現場之舉，自不構成肇事逃逸罪，故就此部分自應
    諭知被告無罪之判決，始符事理之平。
據上論斷，應依刑事訴訟法第299 條第1 項前段、第300 條、第
301 條第1 項，刑法第277 條第1 項、第41條第1 項前段，刑法
施行法第1 條之1 第1 項、第2 項前段，判決如主文。
本件經檢察官劉得為到庭執行職務。
中    華    民    國   100    年    10    月    14    日
                 刑事第四庭  審判長  法  官   黃美文
                                     法  官   張詠晶
                                     法  官   林建鼎
以上正本證明與原本無異。
如不服本判決應於收受送達後10日內向本院提出上訴書狀，並應
敘述具體理由。其未敘述上訴理由者，應於上訴期間屆滿後20日
內向本院補提理由書(均須按他造當事人之人數附繕本)「切勿逕
送上級法院」。告訴人或被害人如對於本判決不服者，應具備理
由請求檢察官上訴，其上訴期間之計算係以檢察官收受判決正本
之日期為準。
中    華    民    國   100    年    10    月    14    日
                                     書記官    黃伊婕
附錄本判決論罪之法律條文：
中華民國刑法第277 條第1 項：
傷害人之身體或健康者，處3 年以下有期徒刑、拘役或1 千元以
下罰金（罰金部分，貨幣單位變更為新臺幣且金額提高為30倍）
。